臺灣高雄地方法院民事裁定　　　　　　100年度監宣字第434號
聲　 請　 人　柯琇珺
受監護宣告人　史長誠
上列聲請人聲請監護宣告等事件，本院裁定如下：
    主    文
宣告史長誠（男，民國○○年○月○日生，身分證統一編號：Ｚ00000
0000號）為受監護宣告之人。
選定聲請人柯琇珺（女，民國○○年○月○○日生，身分證統一編號
：Ｚ000000000號）為受監護宣告人史長誠之監護人。
指定高雄市政府社會局為會同開具財產清冊之人。
聲請程序費用由受監護宣告人史長誠負擔。
    理    由
一、聲請意旨略以：應受監護宣告人史長誠為聲請人柯琇珺之配
    偶，史長誠於民國99年12月29日因出血性腦中風，致不能為
    意思表示或受意思表示，或不能辨識其意思表示之效果，然
    因需處理法律事宜，為此，依民法第14條第1項、民事訴訟
    法第597條第1項規定，請准予對史長誠為監護宣告，並選定
    聲請人柯琇珺為史長誠之監護人；指定高雄市政府社會局為
    會同開具財產清冊之人等語。
二、按「對於因精神障礙或其他心智缺陷，致不能為意思表示或
    受意思表示，或不能辨識其意思表示之效果者，法院得因本
    人、配偶、四親等內之親屬、最近一年有同居事實之其他親
    屬、檢察官、主管機關或社會福利機構之聲請，為監護之宣
    告」，98年11月23日修正生效之民法第14條第1 項定有明文
    ；次按「法院為監護之宣告時，應依職權就配偶、四親等內
    之親屬、最近一年有同居事實之其他親屬、主管機關、社會
    福利機構或其他適當之人選定一人或數人為監護人，並同時
    指定會同開具財產清冊之人」，98年11月23日修正生效之民
    法第1111條第1 項亦有明文規定。經查：
  (一)聲請人主張之上開事實，業據其提出高雄市立大同醫院診斷
    證明書、戶籍謄本等件為證，並經本院於100年12月1日上午
    10時30分許，在高雄市鳳山區杏和醫院鑑定人歐俊麟醫師（
    現為杏和醫院內科醫師）面前訊問史長誠，法官當場點呼史
    長誠姓名三次，史長誠無反應，持續沈睡，氣切，使用鼻胃
    管餵食，使用尿管。四肢無異狀，稍微攣縮。鑑定人歐俊麟
    醫師認為：史長誠因二次腦溢血，最早在99年12月29日經開
    顱手術後呈現植物人狀態，無法自理生活需要專人照顧。屬
    因其他心智缺陷，致不能為意思表示或受意思表示，或不能
    辨識其意思表示之效果（見本院卷100年12月1日之勘驗筆錄
    ）。綜合上情，堪認史長誠已因其他心智缺陷，致不能為意
    思表示或受意思表示，或不能辨識其意思表示之效果，爰依
    法宣告史長誠為受監護宣告之人。
  (二)又聲請人聲請選定由其擔任史長誠之監護人乙節，查聲請人
    柯琇珺為史長誠之配偶，平日由其照顧史長誠，了解其財務
    狀況，故選任柯琇珺為史長誠之監護人，尚符合其最佳利益
    ，爰選定柯琇珺為史長誠之監護人。其應負責護養、照顧及
    妥善治療史長誠身體及生活，並依民法第1112條之規定，其
    於執行有關受監護人之生活、護養療治及財產管理之職務時
    ，應尊重受監護人之意思，並考量其身心狀態與生活狀況。
  (三)另就聲請人聲請本院指定高雄市政府社會局擔任會同開具財
    產清冊之人部分，本院審酌高雄市政府社會局因長期經辦各
    項社會福利業務，經驗豐富，並有眾多學有專精之社會工作
    人員從事該處業務，認由其擔任會同開具財產清冊之人，應
    屬適當，爰指定高雄市政府社會局擔任會同開具財產清冊之
    人。
三、又依民法第1113條準用同法第1099條、1099條之1 之規定，
    於監護開始時，監護人對於受監護宣告人史長誠之財產，應
    會同高雄市政府社會局，於2個月內開具財產清冊並陳報法
    院，於完成並陳報法院前，監護人對於受監護人之財產，僅
    得為管理上必要之行為，附此敘明。
四、依民事訴訟法第608條第1項，裁定如主文。
中    華    民    國    100    年    12     月   12   日
                     家事法庭  法  官  劉建利
以上正本證明與原本無異。
主文第一項依法不得抗告。
如不服本裁定主文第二、三項，得於送達後10日內向本院提出抗
告狀，並繳納抗告費新台幣1000元。
中    華    民    國    100    年    12    月    12   日
                               書記官  張金蘭